【裁判字號】    99,抗,485
【裁判日期】    990420
【裁判案由】    拆屋還地等
【裁判全文】
臺灣高等法院民事裁定                   99年度抗字第485號
抗  告  人  甲○○
相  對  人  乙○○
            丙○○
上列當事人間拆屋還地等事件，抗告人對於中華民國99年3月1日
臺灣臺北地方法院98年度訴字第1010號駁回其主參加訴訟之訴之
裁定，提起抗告，本院裁定如下：
    主  文
抗告駁回。
抗告訴訟費用由抗告人負擔。
    理  由
一、按就他人間之訴訟，主張因其訴訟之結果，自己之權利將被
    侵害者，得於第一審或第二審本訴訟繫屬中，以其當事人兩
    造為共同被告，向本訴訟繫屬之法院起訴，固為民事訴訟法
    第54條第1項第2款所明定；惟該規定係為利用第一審或第二
    審本訴訟程序，就主參加之訴為審理及裁判，倘本訴訟程序
    已經第一審判決確定，則該主參加訴訟顯無從利用本訴訟程
    序，以達其訴訟目的，亦無保護之必要，其理甚明。
二、抗告人於原法院提起主參加訴訟意旨以：門牌號碼臺北市大
    安區○○○路○段315號建物（下稱系爭建物）為伊所有，詎
    相對人即主參加被告乙○○、丙○○勾串佯以系爭建物為相
    對人丙○○所有，因相對人丙○○拒絕出庭，刻意使原法院
    為不利於相對人丙○○之判決，致訴訟結果侵害伊之權利。
    爰依民事訴訟法第54條第1項規定，提起主參加訴訟，聲明
    求為判決駁回相對人乙○○請求相對人丙○○拆屋還地之訴
    及其假執行之聲請。
三、原法院以：兩造間拆屋還地等訴訟，業經原法院於民國（下
    同）98年12月17日言詞辯論終結，並於99年1月8日判決，該
    事件之訴訟繫屬即已消滅。抗告人遲至99年1月29日始以相
    對人為共同被告提起主參加訴訟，應認為不合法，爰裁定予
    以駁回。
四、抗告意旨以：民事訴訟法第54條第1項係規定提起主參加訴
    訟，應於第一審或第二審本訴訟繫屬中，非規定應於第一審
    言詞辯論前。伊已於法定期間內對原判決提起上訴，併提起
    主參加訴訟，彼時訴訟繫屬尚未消滅。原法院將伊之主參加
    訴訟駁回，自有違誤云云。
五、經查，相對人邱惠珍於原法院起訴請求相對人丙○○將坐落
    臺北市○○區○○段3小段433地號土地（下稱系爭土地）上
    如原判決附圖A所示部分面積7平方公尺之建物拆除，並將系
    爭土地返還相對人及其他共有人部分，原法院於98年12月17
    日言詞辯論終結，定於99年1月8日宣判，判決正本業於99
    年1月14日送達於相對人丙○○，有送達證書可稽（見原法
    院卷第307頁），並因相對人丙○○未於法定期間內提起上
    訴而告確定。至相對人乙○○訴請抗告人將系爭土地內如原
    判決附圖A所示部分面積7平方公尺之排水管、化糞管拆除，
    並將系爭土地返還相對人及其他共有人部分，因抗告人與丙
    ○○間非屬固有必要共同訴訟，基於訴訟獨立原則，丙○○
    所受敗訴判決之效力，並不及於抗告人。抗告人對原判決提
    起上訴，即為不合法，遞經原法院於99年3月1日裁定上訴駁
    回（見原法院卷第316頁），及本院以99年度抗字第478號裁
    定抗告駁回確定。則抗告人於99年1月29日提起主參加訴訟
    （民事主參加起訴狀附原法院卷第310頁），顯已無法利用
    本訴訟程序為審理及裁判。從而，原法院以抗告人之主參加
    訴訟不合法而裁定駁回，核無不合。抗告意旨指摘原裁定不
    當，求予廢棄，為無理由，應予駁回。
六、據上論結，本件抗告為無理由，爰裁定如主文。
中    華    民    國    99    年    4     月    20    日
                    民事第十四庭
                        審判長法  官  林金村
                              法  官  湯美玉
                              法  官  王麗莉
正本係照原本作成。
不得再抗告。
中    華    民    國    99    年    4     月    20    日
                              書記官  余姿慧

司法院資訊處製作；財團法人民間司法改革基金會備份。
